臺灣橋頭地方法院民事簡易判決
111年度橋簡字第579號
原      告  新安東京海上產物保險股份有限公司高雄分公司

法定代理人  鄧政信  
訴訟代理人  朱少盟  
被      告  趙勻浩  
上列當事人間請求侵權行為損害賠償(交通)事件，本院於民國11
1年8月23日言詞辯論終結，判決如下：
    主  文
被告應給付原告新臺幣參萬玖仟柒佰參拾肆元，及自民國一百一
十一年六月十三日起至清償日止，按週年利率百分之五計算之利
息。
原告其餘之訴駁回。
訴訟費用由被告負擔三分之一，餘由原告負擔。
本判決原告勝訴部分得假執行；但被告如以新臺幣參萬玖仟柒佰
參拾肆元為原告供擔保，免為假執行。
    事實及理由
一、被告未於言詞辯論期日到場，核無民事訴訟法第386 條各款
    所列情形，爰依原告聲請，由其一造辯論而為判決。
二、原告主張：被告於民國109 年3 月29日晚上10時26分許，駕
     駛車牌號碼000-0000號自用小客車（下稱甲車）沿高雄市
    楠梓區後昌路由北往南方向行駛，至該路段與吉昌街之交岔
    路口（下稱系爭路口）時，本應注意車前狀況及採取必要之
    安全措施，並應注意行至無號誌交岔路口，應減速慢行，作
    隨時停車之準備，暨應注意該路段行車 時速不得超過50公
    里等情事，卻疏未注意即貿然以時速約60公里之速度行駛欲
    通過系爭路口，此際，適原告所承保、訴外人蔡維瑜所有車
    牌號碼000-0000號自用小客車（下稱乙車），沿吉昌街由西
    往東方向行駛至系爭路口並欲左轉後昌路，兩車因而發生碰
    撞（下稱系爭事故），乙車經送廠估修後超過可修金額，車
    輛業已報廢，原告已依保險契約給付被保險人新臺幣（下同
    ）433,340元，又原告已將乙車殘體以31,800元售出，另本
    院110年橋簡字第911號判決已認定被告就系爭事故應負30%
    肇事責任，故請求120,462元（計算式:000000-00000=40154
    0，401540x30%=120462），爰依侵權行為、保險代位之法律
    關係提起本件訴訟。聲明:被告應給付原告120,462元及自起
    訴狀繕本送達翌日起至清償日止，按週年利率5%計算之利息
    。
三、被告未於言詞辯論期日到場，亦未提出書狀作任何聲明或陳
    述。
四、本院之判斷：
（一）按因故意或過失，不法侵害他人之權利者，負損害賠償責
      任 ；汽車、機車或其他非依軌道行駛之動力車輛，在使
      用中加 損害於他人者，駕駛人應賠償因此所生之損害，
      民法第184 條第1 項前段、第191 條之2 前段分別定有明
      文。次按被保 險人因保險人應負保險責任之損失發生，
      而對於第三人有損失賠償請求權者，保險人得於給付賠償
      金額後，代位行使被保險人對於第三人之請求權；但其所
      請求之數額，以不逾賠 償金額為限，保險法第53條第1項
      亦有明文。
（二）原告主張之系爭事故發生經過及被告前述過失行為導致原
      告承保之乙車受損，經原告評估後因修復費用超過可修金
      額，遂以報廢處理，原告已依保險契約賠付乙車車主433,
      340元，又原告已將乙車殘體以31800元售出等事實，業據
      提出理賠申請書、乙車行照、高都汽車股份有限公司鳳山
      服務廠估價單、受損照片、道路交通事故當事人登記聯單
      、道路交通事故初步分析研判表、理賠支付明細表、報廢
      車買賣契約書、本院110年度橋簡字第991號判決（該案是
      借車給被告之甲車車主向本件兩造及訴外人求償，下稱系
      爭另案）為證（本院卷第15至91頁），並有本院依職權調
      閱之系爭事故相關資料附卷可稽（本院卷第115至195頁）
      。被告於相當時期受合法通知，未於言詞辯論期日到場爭
      執，亦未提出書狀作何聲明或陳述。本院調查上開證據之
      結果，核與原告所述相符，堪認原告主張之此部分事實為
      真實。被告之前述過失行為造成乙車損壞，且原告已賠付
      乙車車主，原告自得代位行使乙車車主對被告之損害賠償
      請求權。惟依前揭事證顯示乙車駕駛於系爭事故發生前，
      亦疏未注意車輛行至無號誌交岔路口，應減速慢行，作隨
      時停車之準備，及道路未設標誌、標線或號誌劃分幹、支
      線道者，少線道車應暫停讓多線道車先行，暨轉彎車應讓
      直行車先行等情況，即在未減速慢行、暫停讓多線道車、
      直行車先行之情形下貿然左轉，其過失行為亦為系爭事故
      之發生原因，且考量乙車駕駛當時是支線道、少線道車，
      且欲轉彎，本負有禮讓甲車先行之義務，其過失責任自屬
      較高，故原告主張被告就系爭事故應負30%過失責任，並
      以此責任比例計算請求金額，尚屬可採。
（三）按不法毀損他人之物者，被害人得請求賠償其物因毀損所
      減少之價額；負損害賠償責任者，除法律另有規定或契約
      另有訂定外，應回復他方損害發生前之原狀；第一項情形
      ，債權人得請求支付回復原狀所必要之費用，以代回復原
      狀，民法第196條、第213條第1項、第3項分別定有明文。
      又按物被毀損時，被害人除得依民法第196條請求賠償外
      ，並不排除民法第213條至第215條之適用，惟民法第196
      條之規定即係第213條之法律另有規定，請求賠償物被毀
      損所減少之價額，得以修復費用為估定之標準，但以必要
      者為限，例如：修理材料以新品換舊品，應予折舊。次按
      不能回復原狀或回復顯有重大困難者，應以金錢賠償其 
      損害，為民法第215 條所明定。而民法第215條所謂回復
      顯有重大困難者，係指回復原狀需時過長、需費過鉅或難
      得預期之結果之情形而言。原告雖主張其因乙車所需修繕
      費用已超過可修金額，依保險契約賠付乙車車主433,340
      元，惟查原告依保險契約相關條款所為處理之賠償方式，
      與本件乙車實際所受損害未必相同，原告得自乙車車主取
      得之損害賠償請求權，仍應以乙車車主將乙車回復原狀所
      需必要金額為限，尚難逕以該保險理賠之金額認定為本件
      系爭車輛所受之損害。經查:
  　1.依原告所提出估價單上之計算式，可知原告是將車輛保險
      金額461,000元x折舊率0.94後，得到433,340元之金額，
      又因乙輛所需維修金額406,681元（含材料356,259元、工
      資20,636元、塗裝29,786元）超過433,340元之4分之3，
      即可修金額325,005元，因而依契約以433,340元賠付並報
      廢乙車（本院卷第53頁）。但乙車既然能夠用406,681元
      修復，且此金額並未超過乙車保險金額，堪認並非全無維
      修價值，評估乙車車主所受損害時自應以修復費用為基礎
      ，且應計算折舊。
    2.依行政院所頒固定資產耐用年數表及固定資產折舊率表，
      自用小客車之耐用年數為5年，依平均法計算其折舊結果
      （即以固定資產成本減除殘價後之餘額，按固定資產耐用
      年數表規定之耐用年數平均分攤，計算折舊額），每年折
      舊率為5分之1，並參酌營利事業所得稅查核準則第95條第
      6 項規定「固定資產提列折舊採用定率遞減法者，以1 年
      為計算單位其使用期間未滿1 年者，按實際使用之月數相
      當於全年之比例計算之不滿1月者以1 月計」，乙車自106
      年6月出廠（本院卷第17頁），迄本件車禍發生時即109年
      3月29日，已使用2年10月，則零件扣除折舊後之修復費用
      估定為188,026元【計算方式：1.殘價＝取得成本÷( 耐用
      年數＋1)即356259÷(5+1)≒59377（小數點以下四捨五入）
      ；2.折舊額 ＝(取得成本－殘價)×1/（耐用年數）×（使用
      年數）即(000000－00000) ×1/5×（2+10/12）≒168233（小
      數點以下四捨五入）；3.扣除折舊後價值＝（新品取得成
      本－折舊額）即000000－000000＝188026】，加計無庸折舊
      之工資（含烤漆及板金費用）50,422元，合計238,448元
      ，經依前述30%之過失比例計算後，乙車駕駛得向被告求
      償之金額為71,534元。原告賠付乙車駕駛之金額雖超過此
      金額，但並不因此取得超過乙車駕駛所享有請求權之權利
      ，故原告能夠取得對被告之請求權金額為71,534元。又原
      告已將乙車殘體售出並取得31,800元，業如前述，依民法
      第216條之1規定扣除後，原告得請求之金額為39,734元。
五、從而，原告主張被告應給付原告39,734元，及自起訴狀繕本
    送達翌日即111年6月13日起（本院卷第199頁）至清償日止
    ，按週年利率5%計算之利息，為有理由，應予准許，逾此範
    圍之請求，則無理由，應予駁回。
六、本件原告勝訴部分係就民事訴訟法第427 條訴訟適用簡易程
    序所為被告敗訴之判決，依同法第389 條第1 項第3 款規定
    ，應依職權宣告假執行，並依同法第392 條第2 項規定，依
    職權宣告被告如預供擔保後，免為假執行。
七、訴訟費用負擔之依據：民事訴訟法第79條。
中　　華　　民　　國　　111 　年　　9 　　月　　8 　　日
                  橋頭簡易庭  法      官    呂維翰
以上正本與原本相符。　　　　　　　　
如不服本判決，應於送達後20日內，向本院提出上訴狀並表明上
訴理由，如於本判決宣示後送達前提起上訴者，應於判決送達後
20日內補提上訴理由書（須附繕本）。
中　　華　　民　　國　　111 　年　　9 　　月　　8 　　日
                              書  記  官    薛如媛